臺灣桃園地方法院刑事判決　　　　　　　　　　　　　九十三年度訴字第五三０號
　　公　訴　人　臺灣桃園地方法院檢察署檢察官
　　被　　　告　丙○○　男　三.
　　指定辯護人　本院公設辯護人乙○○
右列被告因偽造有價證券等案件，經檢察官提起公訴（九十三年度偵字第三六二五號
），本院判決如左：
    主  文
丙○○意圖供行使之用，而偽造有價證券，處有期徒刑壹年捌月，緩刑肆年。
附表一所示偽造之印章，附表二所示本票壹紙上偽造「丁○○」為共同發票人部分，
附表三所示偽造之署押、印文均沒收。
    事  實
一、丙○○無前科，於民國八十八年間在福特汽車股份有限公司設於桃園縣楊梅鎮之
    經銷處（以下簡稱福特公司）擔任業務員，八十八年一月間，因其客戶甲○○思
    以分期付款方式購買自用小客車並邀同其友人己○○擔任連帶保證人，惟該二人
    名下無不動產，條件不足，無法獲准以分期付款方式購車，適有丁○○前曾為他
    人擔任購車貸款之保證人而交付
    款以提升銷售業績獲取售車利潤，遂先以電話告知丁○○：如果有人打電話跟你
    徵信，就說有擔任連帶保證人等語，再於八十八年一月二十五日，以甲○○之名
    義填載裕融企業股份有限公司（以下簡稱裕融公司）之分期付款申請書，傳真至
    裕融公司，俟裕融公司職員庚○○電話徵信丁○○、己○○，呈報裕融公司主管
    審核通過准予分期付款後，明知丁○○並未進一步授權其刻印及簽立如附表二、
    三所示之本票及私文書，竟於八十八年一月二十九日，先在桃園縣楊梅鎮某刻印
    店利用不知情之人偽刻丁○○印章一枚，續於同日在甲○○位於臺北縣板橋市租
    屋處，由甲○○及己○○簽立如附表二、三所示之本票及私文書後，丙○○將上
    開本票及私文書攜至其車上，在臺灣地區某不詳地點，以丁○○名義為共同發票
    人，簽發如附表二所示之本票（於共同發票人欄偽造丁○○簽名署押一枚及以偽
    造印章蓋一枚於偽造丁○○簽名署押下）、一次填寫如附表三編號一所示之授權
    書（於立授權書人欄內偽造丁○○簽名署押一枚及以偽造印章蓋一枚於偽造丁○○簽名署押下）及如附表三編號二所示之附條件買賣契約書（於連帶保證人欄下
    偽造丁○○簽名署押一枚及以偽造印章蓋一枚於連帶保證人欄內），偽造完成上
    開本票及私文書後，丙○○交付予裕融公司行使之，完成辦理分期付款手續，使
    裕融公司陷於錯誤，以為名下有不動產之丁○○係如附表二所示本票之共同發票
    人，且為如附表三所示私文書之授權人、連帶保證人，而同意先行墊款向福特公
    司購買車號Ｖ八—０三九七號自小客車，再由甲○○以動產擔保交易法附條件買
    賣之方式，向裕融公司分期付款購買上開自小客車，裕融公司並因此交付該車，
    足以生損害於裕融公司及丁○○。
二、案經臺灣桃園地方法院檢察署檢察官簽分偵辦起訴。
    理  由
一、訊之被告丙○○固然坦承：因伊客戶甲○○未能覓得有資產之人作為購車分期付
    款之連帶保證人，伊為提升銷售業績，就以被害人丁○○之名義作為甲○○分期
    付款之連帶保證人，委請不知情第三人刻「丁○○」之印章，由伊蓋印於如附表
    二、三所示之本票及私文書上，伊並在上開本票及私文書簽名欄上簽署「丁○○
    」之名義等情，但否認有何偽造文書、偽造有價證券之犯行，辯稱：伊有跟被害
    人丁○○講如果有人打電話來跟你徵信，就說有幫人作保，但是伊已不記得有無
    明白向丁○○表示要他擔任連帶保證人，伊也沒有告訴被害人丁○○要代簽他的
    姓名及刻他的印章蓋印云云。
二、經查：
  (一)被告未經被害人丁○○之同意或授權，偽刻「丁○○」之印章，蓋印於如附表二
    、三所示之本票及私文書上，並在上開文書偽造「丁○○」之簽名等情，業據被
    害人丁○○指述綦詳，其指述稱：伊並不認識甲○○及己○○，被告用伊名義擔
    任甲○○購車分期付款之連帶保證人一事從來沒有告知伊，伊完全不知情，甲○○辦理分期付款文件上「丁○○」印文不是伊的，簽名亦不是伊所為，伊曾於八
    十七年、八十八年間，擔任伊友人張鏡輝購車貸款之連帶保證人，有交付過身分
    證影本二紙予被告，此外沒有交付過其他證件給被告，伊只做過一次保證人等語
    。本院依職權向中國信託商業銀行股份有限公司調取被害人丁○○前為其友人張
    鏡輝擔任購車貸款連帶保證人之貸款借據暨動產抵押契約書，經核被害人丁○○
    於右開借據暨動產抵押契約書上之簽名及印文，與被害人丁○○於偵查、本院準
    備程序中所為之簽名部分，互核相符，然上開簽名及印文均與如附表二、三所示
    本票及私文書上所簽之「丁○○」等字及「丁○○」之印文明顯不符，足見如附
    表二、三所示本票及私文書上所簽「丁○○」等字並非被害人丁○○本人所為無
    誤。又按在票據上簽名者，依票上所載文義負責，二人以上共同簽名時，應連帶
    負責，票據法第五條定有明文；又按連帶保證人乃保證人擔保借款人對貸與人債
    務之清償責任。被害人丁○○指稱伊不認識甲○○，被告對此事實亦不否認，衡
    諸常情，被害人丁○○應不可能為完全不相識、不知債信狀況之借款人甲○○擔
    保其所負債務之清償責任，從而，被告未經被害人丁○○之授權，而委請不知情
    之他人偽刻「丁○○」之印章蓋印，並偽簽「丁○○」之姓名於如附表二、三所
    示之本票及私文書簽名欄等情甚明，被告此部分之自白應與事實相符。
  (二)被告雖辯稱：伊有跟被害人丁○○講如果有人打電話來跟你徵信，就說有幫人作
    保，但伊已不記得有無向被害人丁○○明確表示要他擔任連帶保證人云云。經查
    ，被告填具被害人丁○○有擔任連帶保證人內容之分期付款申請書，傳真至裕融
    公司，並由裕融公司職員庚○○電話徵信被害人丁○○、己○○，再呈報裕融公
    司主管審核通過准予分期付款一事，業據證人即裕融公司之人員戊○○、羅仕明
    於本院審理中均證稱：（問：裕融公司如何進行徵信工作？）我們公司是進行電
    話徵信，會打電話跟貸款人還有保證人進行確認的動作等語（見本院九十三年四
    月三十日準備程序筆錄第十一頁、九十三年九月七日審判筆錄第五頁），而被害
    人裕融公司所提出之上開分期付款申請書（見臺灣桃園地方法院檢察署九十三年
    度偵字第三六二五號偵查卷宗第九頁），經本院核閱結果：保證人資料一欄「丁○○」部分有以較深色及較大字體記載其職業為油壓車床業，而被害人丁○○亦
    不否認伊確實係從事油壓車床業（見本院九十三年九月七日審判筆錄第十三頁）
    ，此外，並有被害人裕融公司於本院審理中提出之分期付款審核通知書一紙附卷
    可稽，綜上，被害人裕融公司應有以電話方式向被害人丁○○為徵信之行為，被
    害人丁○○所稱並未接到裕融公司人員之徵信電話一節，應非事實。然而，被害
    人裕融公司係以打電話之方式為徵信行為，並無提示如附表所示之本票及私文書
    予被害人丁○○閱覽，確認其究竟有無同意於該本票及文書上簽名蓋章，尚不得
    僅以被害人裕融公司之人員有打電話向被害人丁○○為徵信，遽認被害人丁○○
    知悉且同意被告以其名義簽名及刻印蓋於如附表二、三所示之本票及私文書。再
    者，按保證契約係保證人與債權人（即被害人裕融公司）間成立之契約，本件上
    開附條件買賣之出賣人（即債權人）係被害人裕融公司並非被告，縱使被告有告
    知被害人丁○○如果有人以電話徵信，就說有擔任保證人一事為真實，然被害人
    丁○○與被害人裕融公司間，尚無任何保證契約之意思表示合致，並未成立保證
    契約，被告在未經被害人丁○○進一步之授權下即簽「丁○○」之姓名、刻「丁○○」之印章蓋印於如附表編號二、三所示之本票及私文書上，該等本票及私文
    書上「丁○○」之簽名及印文即屬被告所偽造，且復有被害人裕融公司所提出如
    附表二、三所示之本票及私文書（均為影本，原本並未扣案）附於臺灣桃園地方
    法院檢察署九十三年度偵字第三六二五號偵查卷宗（見該偵查卷第十二頁至第十
    三頁），及分期付款審核通知書、呆帳還款查詢單附於本院卷宗可憑。綜上所述
    ，被告前開所辯，無非為事後卸責之詞，並不可採，本件事證明確，被告犯行堪
    以認定，應予依法論科。
二、按本票係票據法第三條所稱之票據，其權利之發生移轉或行使以持有該票據為要
    件，自屬刑法所稱之有價證券。核被告所為，係犯刑法第二百十六條、第二百十
    條之行使偽造私文書罪，同法第二百零一條第一項之偽造有價證券罪，同法第三
    百三十九條第一項詐欺取財罪。被告利用不知情之人偽刻「丁○○」之印章，應
    依間接正犯論處。又被告偽刻「丁○○」印章及自己於如附表二、三所示本票及
    私文書上偽造「丁○○」簽名及印文之行為，分別為偽造私文書及偽造有價證券
    之階段行為，其同時地以丁○○名義偽造授權書、連帶保證契約各一紙，為一行
    為之接續實施，為實質上一罪，其偽造該二紙私文書後一併持以行使，其偽造私
    文書之低度行為，應為行使之高度行為所吸收，另被告偽造有價證券後持以行使
    ，其行使偽造有價證券之輕度行為，亦為偽造之重度行為所吸收，均不另論罪。
    又被告所犯偽造有價證券罪、行使偽造私文書罪與詐欺取財罪，三罪間有方法、
    結果之牽連關係，應依刑法第五十五條規定，從一重之偽造有價證券罪處斷。又
    偽造有價證券罪之法定最低刑為三年以上有期徒刑，考其立法意旨在維護市場交
    易之秩序，保障交易信用，但被告僅因欲提升銷售業績，為客戶甲○○尋覓購車
    分期付款之連帶保證人，一時思慮不周而罹犯重典，被告偽簽「丁○○」名義於
    本票及私文書，其目的僅在於取信被害人裕融公司就甲○○對其所負債務有債信
    良好之被害人丁○○為連帶保證人，使被害人裕融公司願意與甲○○簽訂附條件
    買賣契約，由甲○○分期付款購買上開汽車，且被告犯後已與被害人丁○○達成
    和解（見臺灣板橋地方法院檢察署九十二年度調參字第三三八四號調解卷宗第二
    頁），被告雖未與被害人裕融公司達成和解，惟被告於偵查、審理中均表示願意
    負責清償甲○○尚未清償被害人裕融公司之債務，又其業已清償部分款項，此據
    證人即被害人裕融公司之人員戊○○證述屬實（見本院九十三年四月三十日準備
    程序筆錄第十頁），其犯罪之情狀尚堪憫恕，若處以法定最低度刑，仍不免法重
    情輕，爰依刑法第五十九條之規定酌減其刑，以達刑法之罪刑相當原則。爰審酌
    被告係為提升銷售業績，一時失慮，致罹刑章，且犯後承認未經被害人丁○○之
    同意及授權，即偽刻「丁○○」印章蓋印，並偽簽「丁○○」之姓名於如附表二
    、三所示之本票及私文書上，犯後態度尚佳，犯罪所得非鉅等，其犯罪動機、目
    的、手段、犯人之品行、犯罪所生危害程度及犯後態度等一切情狀，量處如主文
    所示之刑，以示懲儆。末查被告並無前科，有臺灣高等法院被告前案紀錄表一份
    在卷可稽，因一時失慮，致罹刑章，經此偵審程序，當知所警惕，信無再犯之虞
    ，且與被害人丁○○達成和解，亦承諾願意給付甲○○尚未清償被害人裕融公司
    之債務，且已為部分之清償，因之本院認為所宣告之刑以暫不執行為適當，爰併
    宣告緩刑四年，以啟自新。
三、未扣案如附表一所示偽造之印章，無證據證明滅失，附表三所示偽造之署押、印
    文，依刑法第二百十九條規定，均沒收之，而如附表二所示之本票關於共同發票
    人丁○○部分，依刑法第二百零五條規定沒收之（另共同發票人甲○○、己○○
    部分為真正，不能沒收），而本票偽造部分既已沒收，則偽造之「丁○○」署押
    、印文部分自無庸重複為沒收之諭知。
據上論斷，應依刑事訴訟法第二百九十九條第一項前段，刑法第二百零一條第一項、
第二百十六條、第二百十條、第三百三十九條第一項、第五十五條、第五十九條、第
七十四條第一款、第二百零五條、第二百十九條，罰金罰鍰提高標準條例第一條前段
，判決如主文。
本案經檢察官張啟聰到庭執行職務。
中　　　華　　　民　　　國　　九十三　　年　　 十一 　　月　　　三　　　日
                              臺灣桃園地方法院刑事第五庭
                                      審判長法官  潘正宏
                                            法官  周炳全
                                            法官  張明儀
附表一：
偽刻之丁○○印章一枚。
附表二：
┌───┬─────┬───────┬────┬────┬────────┐
│名  稱│共同發票人│面額（新台幣）│發 票 日│到 期 日│備            考│
├───┼─────┼───────┼────┼────┼────────┤
│本  票│丁○○、  │五十萬元      │八十八年│八十九年│  偽造丁○○簽名│
│      │甲○○、  │              │二月四日│十月四日│  一枚及印文一枚│
│      │己○○    │              │        │        │  。            │
│      │          │              │        │        │                │
│      │          │              │        │        │                │
│      │          │              │        │        │                │
│      │          │              │        │        │                │
│      │          │              │        │        │                │
├───┴─────┴───────┴────┴────┴────────┤
│註：共同發票人甲○○、己○○部分為真正，不在沒收之範圍。                │      │
└────────────────────────────────────┘
附表三：
┌──┬─────┬───────────────────────────┐
│編號│ 文書名稱 │偽造之署押、印文                                      │
├──┼─────┼───────────────────────────┤
│一  │授權書    │立授權書人即本票發票人欄偽造丁○○簽名一枚、印文一枚。│
│    │          │                                                      │
│    │          │                                                      │
│    │          │                                                      │
├──┼─────┼───────────────────────────┤
│二  │附條件買賣│連帶保證人欄偽造丁○○簽名一枚、印文一枚。            │
│    │契約書    │                                                      │
│    │          │                                                      │
└──┴─────┴───────────────────────────┘
右正本證明與原本無異。
如不服本判決，應於送達後十日內，向本院提出上訴狀。
                                    書記官    王嘉麒
中　　　華　　　民　　　國　　九十三　　年　　十一　　月　　　八　　　日
附錄論罪科刑依據之法條：
中華民國刑法第二百零一條
意圖供行使之用，而偽造、變造公債票、公司股票或其他有價證券者，處
三年以上十年以下有期徒刑，得併科三千元以下罰金。
行使偽造、變造之公債票、公司股票或其他有價證券，或意圖供行使之用
，而收集或交付於人者，處一年以上七年以下有期徒刑，得併科三千元以
下罰金。
中華民國刑法第二百一十條
(偽造變造私文書罪)
偽造、變造私文書，足以生損害於公眾或他人者，處五年以下有期徒刑。
中華民國刑法第二百一十六條
(行使偽造變造或登載不實之文書罪)
行使第二百十條至第二百十五條之文書者，依偽造、變造文書或登載不實
事項或使登載不實事項之規定處斷。
中華民國刑法第三百三十九條
(普通詐欺罪)
意圖為自己或第三人不法之所有，以詐術使人將本人或第三人之物交付者
，處五年以下有期徒刑、拘役或科或併科一千元以下罰金。
以前項方法得財產上不法之利益或使第三人得之者，亦同。
前二項之未遂犯罰之。
